【裁判字號】    98,交聲,1627
【裁判日期】    981210
【裁判案由】    聲明異議
【裁判全文】
臺灣彰化地方法院交通事件裁定        98年度交聲字第1627號
移送機關即
原處分機關  交通部公路總局臺中區監理所彰化監理站
異  議  人
即受處分人  六川電梯工業股份有限公司
法定代理人  甲○○
上列異議人即受處分人因違反道路交通管理處罰條例案件，對於
交通部公路總局臺中區監理所彰化監理站98年11月2日彰監四字
第裁64-64E000149號處分不服，聲明異議，本院裁定如下：
 主  文
異議駁回。
    理  由
一、聲明異議意旨略以：詳如聲明異議狀所載(如附件)。
二、原處分意旨略以：異議人即受處分人六川電梯工業股份有限
    公司（下稱異議人）所有之車牌號碼3593-FX號自用一般小
    貨車，於民國98年10月19日上午10時10分許，由花銘齋駕駛
    ，在彰化縣彰化市○○路○段675號前，因有貨箱裝設座椅
    （可變更項目），經交通部公路總局臺中區監理所彰化監理
    站以彰監稽字第64E000149號違反道路交通管理事件通知單
    攔停舉發。嗣原處分機關因認異議人有車身屬可變更設備，
    變更不申請臨時檢驗而行駛之違規行為，於98年11月2日以
    彰監四字第裁64-64E000149號違反道路交通管理事件裁決書
    ，爰依道路交通管理處罰條例第18條第1項規定，裁處罰鍰
    新臺幣7,200元，並責令檢驗等語。
三、按汽車車身、引擎、底盤、電系等重要設備變更或調換，或
    因交通事故遭受重大損壞修復後，不申請公路主管機關施行
    臨時檢驗而行駛者，處汽車所有人新臺幣二千四百元以上九
    千六百元以下罰鍰，並責令其檢驗；汽車所有人在一年內違
    反前項規定二次以上者，並吊扣牌照三個月；三年內經吊扣
    牌照二次，再違反前項規定者，吊銷牌照，道路交通管理處
    罰條例第18條第1項、第2項定有明文。而參酌道路交通安全
    規則第23條「汽車車身式樣、輪胎隻數或尺寸、燃料種類、
    座位、噸位、引擎、車架、車身、頭燈等設備或使用性質、
    顏色、汽車所有人名稱、地址等如有變更，均應向公路監理
    機關辦理登記。前項變更登記，除汽車所有人名稱、地址等
    變更時，免予檢驗外，餘均須檢驗合格。引擎或車架變更，
    以型式及燃料種類相同者為限。第一項汽車設備規格之變更
    應符合附件十五之規定。」之規定，及道路交通安全規則第
    23條之一「汽車下列設備規格不得變更：一、底盤設備：（
    一）方向盤位置。（二）傳動系統設備：指汽車之排檔型式
    、驅動方式、變速箱及齒輪箱。（三）煞車作用設備：指煞
    車作用種類（總泵、分泵及油管）及防滑煞車系統。（四）
    懸吊系統：指支臂、三角架與連桿機構。二、引擎設備：指
    引擎之機械或渦輪增壓系統、氮氣導入裝置設備。三、車身
    設備：（一）車身外附加燈飾。（二）車燈噴色或貼膠紙。
    四、其他經主管機關核定之項目。機器腳踏車下列設備規格
    不得變更：一、引擎設備：指引擎之機械或渦輪增壓系統、
    氮氣導入裝置設備。二、車身設備：車燈噴色或貼膠紙。三
    、其他經主管機關核定之項目。」之規定，可知道路交通管
    理處罰條例第18條所稱之「汽車車身」並非僅指車身外殼式
    樣本身，車身之附屬設備諸如輪胎數、輪胎尺寸、座位、頭
    燈、車身外附加燈飾、車燈噴色或貼膠紙等，亦均屬之。
四、經查：
  (一)本件異議人所有之車牌號碼3593-FX號自用一般小貨車，
      原登記核定之座位為2人座，第三人花銘齋駕駛上開車輛
      於前揭時、地為交通部公路總局臺中區監理所彰化監理站
      ，舉發「擅自加裝座椅 (3人座)( 責令檢驗)」之違規情
      形等情，為異議人所不爭執，復有汽車車籍查詢、交通部
      公路總局臺中區監理所彰化監理站98年10月19日彰監稽字
      第64E000149號舉發違反道路交通管理事件通知單各1份在
      卷可佐，堪認屬實。
  (二)依前引道路交通安全規則第23條第1、2項之規定，汽車座
      位如有變更，應向公路監理機關辦理登記，且須經檢驗合
      格。同規則第41條第1項第4款並明文規定貨車駕駛室每一
      座位之寬度，不得少於三十八公分。但駕駛人座位寬度不
      得少於六十公分，連駕駛人座位不得超過三個座位。對於
      汽車座位之設置及變更有明確且嚴格之規範，堪認汽車之
      座位應屬道路交通管理處罰條例第18條第1項所定汽車車
      身、引擎、底盤、電系以外之重要設備，是異議人擅自加
      裝車內後座，屬交通管理處罰條例第18條第1項所定「汽
      車重要設備之變更」，異議人應向公路主管機關辦理變更
      登記並經檢驗合格始得行駛。
  (三)再者，因車輛出廠時，其載客及載貨之承載重量、空間安
      全設計等，均經過一定之計算及規劃，若任意加以變更，
      未經檢驗即上路行駛，自可能影響行車安全，因此，前述
      道路交通安全規則第23條第1項、第2項、道路交通管理處
      罰條例第18條第1項始要求汽車所有人於車身或其他重要
      設備有變更時，需向公路主管機關申請變更登記或臨時檢
      驗。至於異議人爭執原處分機關之裁罰金額不當，因其屬
      行政機關之裁量權限，原處分機關自得於法律規定範圍內
      ，本於個案裁罰，尚非不妥。
五、綜上所述，異議人未經申請變更登記或臨時檢驗，即貿然
    加裝車輛後座座位而行駛，顯然影響公路主管機關對車輛之
    管理，至為明確。從而，原處分機關援引道路交通管理處罰
    條例第18條第1項等規定，裁處異議人罰鍰新台幣7,200元，
    並責令檢驗，並無不當，本件異議為無理由，應予駁回。
六、依道路交通管理處罰條例第87條第2項，道路交通案件處理
    辦法第19條規定，裁定如主文。
中    華    民    國    98    年    12    月    10    日
                  交通法庭   法  官   吳俊螢
以上正本證明與原本無異
如不服本裁定，應於裁定送達後五日內向本院提出抗告狀(須附
繕本 )。
中    華    民    國    98    年    12    月    10    日
                             書記官   林怡吟


司法院資訊處製作；財團法人民間司法改革基金會備份。
